【裁判字號】    97,上易,749
【裁判日期】    970430
【裁判案由】    妨害名譽
【裁判全文】
臺灣高等法院臺中分院刑事判決         97年度上易字第749號
上  訴  人  臺灣臺中地方法院檢察署檢察官
被      告  乙○○
                    國民
上列上訴人因被告妨害名譽案件，不服臺灣臺中地方法院96年度
易字第5481號中華民國97年3月14日第1審判決（起訴案號：臺灣
臺中地方法院檢察署96年度偵字第7673號），提起上訴，本院判
決如下：
    主  文
上訴駁回。
    理  由
一、公訴意旨略以：被告乙○○原與告訴人甲○○合夥經營「阿
    明師老店太陽堂食品有限公司」（以下稱「阿明師公司」）
    ，並由乙○○擔任董事，後於民國（以下同）92年6月間，
    乙○○因故遭股東解職。詎乙○○明知其並無何事證可認甲
    ○○有掏空「阿明師公司」之行為，竟因與甲○○之積怨，
    而於94年5月23日前某日，在不知情之聯合報記者李曜丞前
    來伊所經營、位在臺中市○○路之「元明商店」內，採訪「
    阿明師公司」之股東糾紛時，竟意圖散布於眾，向李曜丞不
    實指摘：「甲○○掌控公司至今年元月18個月，不分紅利、
    不公開帳冊，都在掏空公司」之足以毀損甲○○名譽之事實
    。李曜丞並於94年5月23日之聯合報A5版內報導此事，而透
    過李曜丞以文字散布上開不實之事實。嗣後甲○○於95年10
    月底，因遭乙○○控訴誹謗案件（臺灣臺中地方法院檢察署
    96年度偵字第15號）出庭時，經承辦檢察官提示該份報導予
    甲○○閱覽後，始知上情，遂於96年3月19日具狀向檢察官
    提起本件告訴。因認乙○○涉犯刑法第310條第2項之加重誹
    謗罪嫌。
二、按告訴乃論之罪，其告訴應自得為告訴之人知悉犯人之時起
    ，於6個月內為之；又告訴乃論之罪，其告訴已逾告訴期間
    者，應諭知不受理之判決，並得不經言詞辯論為之，刑事訴
    訟法第237條、第303條第3款、第307條，分別定有明文。再
    者，刑法第310條第2項之加重誹謗罪，須告訴乃論，刑法第
    314條亦有明定。
三、經查：
  (一)本件告訴人甲○○雖指稱其係因先前遭被告乙○○指控誹謗
    案件（臺灣臺中地方法院檢察署96年度偵字第15號），於95
    年10月底，至臺灣臺中地方法院檢察署偵查庭應訊時，因檢
    察官提示「94年5月23日聯合報A5版」之報導，始知悉乙○
    ○有向記者為上開不實指摘，故其於96年3月19日提起告訴
    ，其告訴並未逾告訴期間云云。
  (二)而被告乙○○於原審法院訊問時堅決否認上情，辯稱：聯合
    報記者李曜丞於94年5月23日前某日，採訪甲○○時，甲○
    ○就已知悉上開內容，且知悉採訪內容將見報，嗣聯合報果
    於94年5月23日A5版刊登上開伊所指述內容，甲○○應於94
    年5月23日即已知悉，卻遲至96年3月始提出告訴，顯已逾告
    訴期間，及甲○○為「阿明師公司」之實際負責人，多仰賴
    媒體採訪作為廣告行銷，應有請專人進行剪報整理、放大作
    為廣告之用，卻稱其公司禁止閱報，顯不合常理。且當初該
    報導刊出後，伊與甲○○之部隊長官吳嘉義曾為了此事，於
    94年9、10月間，特地居中協調，後因協調不成，伊才於94
    年11月21日對甲○○提出誹謗之告訴，甲○○不可能遲至95
    年10月才知悉上開報導內容，且伊上開指述內容，並無不實
    等語。據上，本案首要乃審酌甲○○究於何時知悉聯合報刊
    載上開內容，其告訴有無逾6個月告訴期間。
  (三)依告訴人甲○○於原審法院審理時具結證稱：「（問：被告
    說有透過吳嘉義於94年10、11月間因為報紙刊登本案的言語
    去跟你協調，是否有此事？）我不記得，因為吳嘉義常常跟
    我協調很多事情。我與被告的官司很多，吳嘉義有來跟我協
    調我與被告之間糾紛沒有錯，但我不記得是否有具體講到報
    紙所刊登的本案誹謗事情。」、「（問：吳嘉義有無跟你講
    到此事？）他跟我協調過很多事情，我不記得是否有就本案
    協調過。」、「（問：在本院96易658號案件中，對記者李
    曜丞所述，有何意見？提示96年度易字第658號卷12、13頁
    ，並告以要旨）記者李曜丞確實有告訴我，乙○○指責我掌
    控公司18月，不分紅利、不公開帳冊，都在掏空公司等話語
    沒有錯，我就拿出紙條，跟李曜丞說，乙○○當時在公司所
    作的帳是這樣子的，當天我沒有跟記者講乙○○掏空公司的
    話，但平常有講過類似的話。」、「（問：照你這樣講，你
    應該在94年5月李曜丞告訴你的時候，就知道乙○○有講過
    如起訴書所載的話？）李曜丞確實有講過類似的話，可能文
    字沒有一致，但是意思是相同的。」等語（原審卷第70、71
    頁）；復參以上述聯合報記者即證人李曜丞於原審法院96年
    度易字第658號案件審理時具結證述：「（問：你在做這篇
    報導的時候，是先去找哪個當事人？）印象中是乙○○。」
    、「（問：你是否有把這段話【指甲○○掌控公司至今年元
    月18個月，不分紅利、不公開帳冊，都在掏空公司等語】，
    告知甲○○？）我應該有把相關的話問他，然後他否認。」
    、「（問：你在訪問甲○○的時候，你有無說你今天講的話
    會報導出來？）有，他知道我會報導。」、「（問：你將乙
    ○○的話轉告被告的時候，被告當時情緒如何？）他很激烈
    的反駁，應該是有生氣，沒有很生氣。」、「（問：你是何
    時去訪問？）訪問是5月間。」等語（原審法院96度易字第
    658號刑事卷第12頁反面、13、14頁），足認甲○○確於94
    年5月23日前之94年5月間某日，因聯合報記者李曜丞採訪而
    知悉乙○○為上開指摘內容；依此，甲○○既接受記者之採
    訪，且知悉報紙將刊載上開內容，甲○○當已知悉上開報紙
    刊登內容，甲○○於原審法院訊問時卻陳稱其在檢察官提示
    該報紙前，完全不知道該報紙所刊登內容云云，實與常理有
    悖，洵無足取。
  (四)再查，證人吳嘉義於原審法院審理中具結證稱：「（問：此
    信是否你寫給被告的？）（提示本院卷77頁至80頁信件）是
    的。我同時寫給被告，也有寄1封給告訴人。」、「（問：
    你當時寫這封信的時時候，是為了協調他們的糾紛？）是的
    。」、「（問：當時他們的糾紛是否包括94年聯合報所刊登
    的文章的糾紛？提示偵卷第4頁）當時我記得他們兩個當中
    有人有拿報紙給我看，我有跟他們說，叫他們不要為了這個
    事情吵，希望他們能夠和解。」、「（問：當時甲○○、乙
    ○○2人有無跟你提到報紙的內容？）我的印象中他們2個都
    有互相講對方在報紙上講他們的不對。」、「（問：甲○○
    、乙○○他們互相抱怨對方有在報紙上說是非的時候，時間
    點在何時？）我不記得。但確定是在我94年11月2日寫信給
    他們之前。」、「（問：在你寫這封信之前，甲○○有無曾
    經出示報紙跟你抱怨甲○○的不是？）好像他們兩個人都有
    拿過報紙給我看，還是其中1個人拿給我看，我不敢確定。
    但是我確定我有看到報紙的內容，所以我知道他們為了這件
    事情爭吵起糾紛的事。因為他們都有口頭抱怨對方。」、「
    （問：你看到他們雙方恩怨的報紙，是否就是今日提示的聯
    合報的報導？）我不確定。」、「（問：你看到報紙內容是
    在你94年11月2日寫信之前？）是的。」、「（問：大約在
    寫信之前多久看到報紙內容？）大約之前1、2個月看到，但
    詳細時間真的記不起來，因為時間太久了。」、「（問：在
    你幫他們作協調的時候，除了本件報載糾紛外，是否知道他
    們還有其他因為文章雜誌報導產生的糾紛？）我記得就只有
    看到1份報紙，沒有看過其他的報導糾紛。」等語（原審卷
    第91～93頁）。足認證人吳嘉義曾於94年11月2日前之1、2
    個月內即94年9、10月間，曾至臺中就乙○○與甲○○2人因
    本案報載內容所產生之糾紛加以協調，惟協調未果，嗣吳嘉
    義又於94年11月2日寄發卷附信件（原審卷第77～80頁）予
    乙○○與甲○○甚為明確；又參之乙○○於94年11月21日指
    稱甲○○亦於該報章上對伊誹謗以對甲○○提出誹謗告訴（
    94年發查字第3135號發查卷之刑事告訴狀），而甲○○對吳
    嘉義之上開證言，於原審法院訊問中僅陳稱不記得協調時是
    否有具體講到報紙所刊登之本案誹謗事情等語，並未斷然否
    認吳嘉義有就本案加以協調，另檢察官、甲○○亦未另行舉
    列相關證據資以證明94年9、10月間乙○○與甲○○間，尚
    有何其他報載誹謗之糾紛。是甲○○既已於94年5月23日即
    知悉上開報載情事，並於吳嘉義出面協調其與乙○○間上述
    糾紛，已當場提及該事，復加以比對報紙刊登之時間（94年
    5月23日）、吳嘉義見報而出面協調時間（94年9、10月間）
    、寄信之時間（94年11月2日）、及乙○○對甲○○提出上
    述誹謗告訴之時間（94年11月21日），已堪可認定甲○○至
    遲應於94年9、10月間即已知悉本案報紙刊登上開內容一節
    至無疑義，惟甲○○遲至96年3月19日始向檢察官提起本件
    告訴，顯已逾告訴期間，灼然甚明。
四、綜上所述，告訴人甲○○提起本件告訴既已逾6個月之告訴
    期間，依據首揭說明，爰不經言詞辯論，諭知不受理之判決
    。
五、原審判決認定告訴人甲○○對被告乙○○提出刑法第310條
    第2項加重誹謗告訴已逾6個月之告訴期間，而依據刑事訴訟
    法第303條第3款、第307條規定不經言詞辯論為公訴不受理
    判決之認事用法，並無違誤；檢察官據甲○○具狀以甲○○
    確係於95年10月間檢察官偵查中始知悉乙○○涉有上述加重
    誹謗案件事實，並於96年3月19日提出告訴，並未逾告訴乃
    論案件6個月之告訴期間為由提起上訴，並無可採，為無理
    由，應予以駁回。
據上論結，應依刑事訴訟法第368條、第307條，判決如主文。
中    華    民    國    97    年    4     月    30    日
            刑事第三庭    審判長法  官  王  增  瑜
                                法  官  蔡  紹  良
                                法  官  梁  堯  銘
上列正本證明與原本無異。
不得上訴。
                                書記官  陳  麗  玉
中    華    民    國    97    年    4     月    30    日


司法院資訊處製作；財團法人民間司法改革基金會備份。
